臺灣高等法院刑事判決　　　　　　　　96年度上訴字第1244號
上　訴　人
即　被　告　乙○○
　　　　　　　　　　（現在臺灣桃園監獄寄押中）
指定辯護人　本院公設辯護人　甲○○
上列上訴人因違反槍砲彈藥刀械管制條例案件，不服臺灣板橋地
方法院95年度訴字第1675號，中華民國95年12月8日第一審判決
（起訴案號：臺灣板橋地方法院檢察署95年度偵字第3606、7679
號），提起上訴，本院判決如下：
    主  文
原判決撤銷。
乙○○連續未經許可，持有可發射子彈具有殺傷力之改造槍枝，
處有期徒刑伍年，併科罰金新台幣拾伍萬元，罰金如易服勞役，
以新台幣壹仟元折算壹日。扣案之可發射子彈具有殺傷力仿BERE
TTA廠84型半自動手槍製造之金屬玩具手槍換裝土造金屬槍管改
造而成之改造槍枝壹支（槍枝管制編號：0000000000號）及可發
射子彈具有殺傷力仿BERETTA廠92FS型半自動手槍製造之金屬玩
具手槍去除槍管內阻鐵而成之改造手槍壹支（槍枝管制編號：00
00000000號）均沒收。
    事  實
一、乙○○曾有違反槍砲彈藥刀械管制條例、竊盜、違反懲治盜
    匪條例、妨害自由、違反毒品危害防制條例等多項前科記錄
    （未構成累犯），素行不良，猶不知警惕，明知未經中央主
    管機關許可，不得持有可發射子彈具殺傷力之改造槍枝，竟
    未經許可，並基於概括犯意，於民國95年2月初某日，在臺
    北縣三重市天台廣場，以新臺幣（下同）55,000元向姓名年
    籍不詳綽號「阿俊」之成年男子，購買可發射子彈具有殺傷
    力仿BERETTA廠84型半自動手槍製造之金屬玩具手槍換裝土
    造金屬槍管改造而成之改造槍枝1支（槍枝管制編號：00000
    00000號）及不具殺傷力之仿衝鋒槍外型製造之空氣槍1支（
    槍枝管制編號：0000000000號），旋未經許可將之藏放於其
    位於臺北縣五股鄉○○路○段74號之2之老家而持有之。嗣於
    同年月11日12時40分許，經警持搜索票至臺北縣五股鄉○○
    路○段140號住處搜索，雖未搜到槍枝，惟經警質疑槍枝藏放
    地點，乙○○始帶同警方至臺北縣五股鄉○○路○段74號之2
    查獲上開可發射子彈具有殺傷力仿BERETTA廠84型半自動手
    槍製造之金屬玩具手槍換裝土造金屬槍管改造而成之改造槍
    枝1支（槍枝管制編號：0000000000號）及不具殺傷力之仿
    衝鋒槍外型製造之空氣槍1支（槍枝管制編號：0000000000
    號）。
二、乙○○復承前之概括犯意，於民國95年4月中旬某日，在台
    北縣板橋市大漢橋附近向某不詳姓名年籍綽號「阿三」之人
    購買仿BERETTA廠92FS型半自動手槍製造之槍枝去除槍管內
    阻鐵而成之具殺傷力之改造手槍1支（槍枝管制編號0000000
    000號），旋又未經許可持有之，並將之藏放於其台北縣五
    股鄉○○路○段140號住處內。嗣於95年5月14日晚上10時40
    分許，乙○○攜帶上開手槍行經桃園縣桃園市○○路與中正
    三街口時，為巡邏員警盤查之際逃跑，於員警追捕時上開改
    造手槍乃自乙○○之背包內掉出，當場為警查獲，並扣得上
    開改造手槍1支。
三、案經臺北市政府警察局移送臺灣板橋地方法院檢察署檢察官
    偵查起訴。
    理  由
壹、證據能力方面：
    本件認定事實所引用之本件卷內所有卷證資料（包含內政部
    警政署刑事警察局95年4月11日刑鑑字第0950020931號槍彈
    鑑定書、95年6月19日刑鑑字第0950072532號槍彈鑑定書、
    搜索扣押筆錄及扣押物品目錄表等文書證據、物證等證據，
    見原審卷及台灣桃園地方法院95年度訴字第2000號卷），並
    無證據證明係公務員違背法定程序所取得，且被告及其辯護
    人於原審審理時雖質疑警方在臺北縣五股鄉○○路○段140號
    搜索係違法搜索云云，惟被告於本院審判期日對本院提示之
    卷證均陳明沒意見等語，僅爭執扣案之仿BERETTA廠84型半
    自動手槍製造之金屬玩具手槍換裝土造金屬槍管改造而成之
    改造手槍有無殺傷力（證明力問題），且卷內之文書證據，
    亦無刑事訴訟法第159條之4之顯有不可信之情況與不得作為
    證據之情形，從而，依刑事訴訟法第159條至159條之5之規
    定，本件認定事實所引用之本件卷證所有證據，均有證據能
    力，合先敘明。
貳、實體部分
一、上揭事實，業據被告於本院審理時坦承不諱，並有具有殺傷
    力仿BERETTA廠84型半自動手槍製造之金屬玩具手槍換裝土
    造金屬槍管改造而成之改造槍枝1支（槍枝管制編號：00000
    00000號）及仿BERETTA廠92FS型半自動手槍製造之槍枝去除
    槍管內阻鐵而成之具殺傷力之改造手槍1支（槍枝管制編號
    ：0000000000號）扣案為憑。此外，復有臺北市政府刑事警
    察大隊搜索筆錄、搜索扣押筆錄各1份、自願接受搜索同意
    書1紙、臺北市政府警察局刑事警察大隊扣押物品目錄表2紙
    、現場照片8幀、槍支照片2幀、桃園縣政府警察局桃園分局
    埔子派出所扣押筆錄1份、桃園縣政府警察局桃園分局埔子
    派出所扣押物品目錄表1紙、槍枝照片6幀等在卷可稽，足認
    被告之自白與事實相符，自足採為認定事實之基礎。而上開
    扣案之槍枝，經送請內政部警政署刑事警察局以性能檢驗法
    、動能測試法及試射法鑑定結果：（一）送鑑貝瑞塔改造手
    槍壹支（槍枝管制編號：0000000000號），認係仿BERETTA
    廠84型半自動手槍製造之槍枝換裝土造金屬槍管改造而成之
    改造手槍，槍管因設計不良，導致滑套無法正常定位，惟仍
    可供適用子彈擊發使用，經裝填本局自行製造之適用子彈（
    以直徑約6.1mm、重量約1.7g之彈頭、玩具底火半片、火藥1
    片組合而成）試射結果，測得彈頭發射速度為347公尺/秒，
    計算其動能為102.35焦耳，換算單位面積動能為350.21焦耳
    / 平方公分。．．．殺傷力之相關數據：(一)依美國軍醫總署
    之定義：彈丸撞擊動能達58呎磅（約為78.6焦耳），足使人
    喪失戰鬥能力。(二)本局對活豬作射擊測試結果，彈丸單位面
    積動能達24焦耳/平方公分，則足以穿入豬隻皮肉層。(三)依
    日本科學警察研究所之研究結果，彈丸單位面積動能達20焦
    耳/平方公分，則足以穿入人體皮肉層。（二）送鑑貝瑞塔
    改造手槍壹支（槍枝管制編號0000000000號），認係由仿BE
    RETTA廠92FS型半自動手槍製造之槍枝，去除槍管內阻鐵而
    成之改造手槍，機械性能良好，可擊發適用子彈，認具殺傷
    力等情，分別有該局95年4月11日刑鑑字第0950020931號槍
    彈鑑定書、95年6月19日刑鑑字第0950072532號槍彈鑑定書
    各一份在卷可參。
二、被告於本院準備程序及審理程序時辯稱：扣案之3把槍枝，
    伊係同時向真實姓名不詳綽號阿俊之成年男子購買，伊因至
    至桃園找綽號「阿三」之友人又遭查獲，伊懷疑係遭「阿三
    」出賣，所以才誣賴說是向「阿三」所購買。又伊認為上開
    仿BERETTA廠84型半自動手槍製造之槍枝換裝土造金屬槍管
    改造而成之改造手槍（槍支管制編號：0000000000號），滑
    套無法固定，根本無法擊發，並無殺傷力，且該手槍係伊自
    動繳出云云。惟查：(一)被告於警詢時供稱：仿BERETTA廠92F
    S型半自動手槍製造而去除槍管內阻鐵而成之造手槍（槍枝
    管制編號0000000000號）係伊向一位阿三的人士購得等語，
    於檢察官偵查中更明確供稱：上開槍枝係伊於95年4月中旬
    ，在台北縣板橋市大漢橋附近向一位綽號阿三的人買來的，
    因之前買2把槍枝被查獲後，經過朋友介紹又向「阿三」購
    買，且他賣的槍比較便宜等語（見偵字10519號卷第81至82
    頁），衡情被告迭於警詢、檢察官偵查時，均一致供稱該上
    開改造手槍係向綽號「阿三」之男子購買，嗣翻異其詞，辯
    稱扣案之3把槍係同時向綽號阿俊之男子購買，已有瑕疵可
    指。況被告若認係遭「阿三」出賣而誣賴「阿三」，被告當
    對於「阿三」甚為憤恨，雖被告不知阿三真實姓名亦應將其
    與阿三聯絡之方式告知警方，使警方得依其聯絡方式追查「
    阿三」及槍枝來源，乃被告確未將其聯絡方式告知警方，更
    見被告所辯不實，本院綜合被告於警詢及檢察官偵查中之供
    述，認被告確係於遭臺北市政府警察局刑事警察大隊查獲其
    持有槍枝後，基於持有槍枝之概括犯意，由朋友介紹，再向
    綽號阿三之男子購買上開改造手槍無疑，其上開所辯，無非
    飾卸之詞，委無足取。(二)刑事警察局上開槍彈鑑定書固明白
    指出被告所持有之上開仿BERETTA廠84型半自動手槍製造之
    槍枝換裝土造金屬槍管改造而成之改造手槍（槍枝管制編號
    ：0000000000號），槍管設計不良，導致滑套無法正常定位
    ，但仍可供適用子彈擊發使用，並拍攝該改造手槍及自製子
    彈裝填情形之照片3幀附於上揭鑑定書可稽，換言之，上開
    槍枝雖有瑕疵，然仍無損於其裝填及擊發適用子彈之性能。
    況上開改造槍枝經動能測試，其單位面積動能達350.21焦耳
    / 平方公分，遠高於美國軍醫總署、內政部警政署刑事警察
    局及日本科學警察研究所等有關殺傷力之相關數據，則被告
    所辯上開槍枝並無殺傷力云云，無非空言，不足採信。(三)按
    「槍砲彈藥刀械管制條例第十八條第一項係規定犯該條例之
    罪而自首，始能減輕或免除其刑。又同條第四項係規定自白
    之情形，必須於偵查或審判中自白，並供述全部槍械、彈藥
    之來源及去向，因而查獲或因而防止重大危害治安事件之發
    生者，始能減免其刑。該條第四項既謂「並」供述全部槍砲
    、彈藥、刀械之來源『及』『去向』，自係指已將槍械、彈
    藥移轉與他人持有之情形而言，不包括仍為自己持有之情形
    在內，此觀同條第一項後段係指已移轉他人持有之情形始有
    『去向』可明。」、「本件係警方接獲線報，得知上訴人持
    有2支手槍, 乃向臺灣彰化地方法院聲請核發搜索票至上訴
    人住處搜索未果後，上訴人始主動供出槍彈藏放地點，並帶
    同警方起出槍彈，衹可謂為自白，不能認係自首」，最高法
    院分別著有93年台上第4223號、94年度臺上字第3936號判決
    意旨可資參照。本件係臺北市政府警察局刑事警察大隊於95
    年2月8日向原法院聲請核發搜索票，經原法院核准核發搜索
    票，並在搜索票上載明受搜索人為被告乙○○，應扣押之物
    為手槍、子彈涉嫌槍砲彈藥刀械管制條例之物證，有原法院
    搜索票1紙在卷為憑（案號：95年度聲搜字第528號），顯見
    警方向原法院聲請搜索票時，已懷疑被告持有槍枝，經搜索
    未果後，被告始表示將其所持有之槍枝藏放在臺北縣五股鄉
    ○○路○段74號之2，並簽署自願搜索同意書後，帶同警方前
    往而取出其所藏放之槍枝，且扣案之槍枝係在被告「自己」
    持有中，尚無移轉他人持有，況被告迄未供出所持有槍枝之
    來源去向，因而查獲或因而防止重大危害治安事件之發生之
    情事，僅泛稱係向綽號阿三、阿俊之男子所購買，揆諸上開
    最高法院判決意旨，自不合減刑之要件，被告執此爭辯，亦
    屬無據。從而，本件事證明確，被告犯行，洵堪認定。
三、新舊法比較適用：
(一)按94年1月7日修正公布，95年7月1日施行之修正後刑法第2
    條第1項規定：「行為後法律有變更者，適用行為時之法律
    。但行為後之法律有利於行為人者，適用最有利於行為人之
    法律。」。
(二)又刑法在被告行為後，第56條有關連續犯之規定，業於94年
    1 月7日修正公布刪除，並於95年7月1日施行，因新法業已
    刪除連續犯之規定，此刪除雖非犯罪構成要件之變更，但顯
    已影響行為人之法律效果，自屬法律有變更，依新法第2條
    第1項規定，比較新、舊法結果，仍應適用較有利於被告之
    行為時法即舊法論以連續犯（最高法院95年度第8次刑事庭
    會議決議參照）。
(三)再被告行為後刑法第57條、第58條等規定，亦經修正，惟此
    為法院就刑之裁量及加減審認標準見解之明文化，非屬法律
    之變更。至刑法第11條於被告行為後雖經修正，但僅為增加
    保安處分之規定，與本件無關。
(四)經綜合被告本件全部罪刑之結果而為比較，被告行為後刑法
    有關連續犯之規定，並不較有利於被告，本件應適用被告行
    為時之刑法第56條之規定論處。至易服勞役之折算標準及期
    限，新法施行後，應依新法第2條第1項之規定，適用最有利
    於行為人之法律，最高法院著有95年第8次刑事庭會議決議
    可資參照。而刑法有關易服勞役部分，被告行為時，刑法第
    42條第2項前段規定：「易服勞役以一元以上三元以下折算
    一日。」，又被告行為時之易服勞役折算標準，業據修正前
    罰金罰緩提高標準條例第2條前段規定，就其原定數額提高
    為100倍折算1日，則被告行為時之易服勞役折算標準，應以
    銀元300元折算1日，即新台幣900元折算1日，惟95年7月1日
    修正公布施行之刑法第42條第3項前段規定：「易服勞役以
    新台幣一仟元、二仟元或三仟元折算一日。」，比較新舊法
    ，修正後易服勞役之規定較有利於上訴人，揆諸上開最高法
    院95年第8次刑事庭會議決議，本件被告罰金易服勞役之折
    算標準，自應依刑法第2條第1項規定，適用最有利於行為人
    之法律即被告行為後之刑法第42條第3項，附此敘明。
四、核被告所為，係犯槍砲彈藥刀械管制條例第8條第4項之未經
    許可持有可發射子彈具有殺傷力之改造槍枝罪。被告先後多
    次未經許可持有可發射子彈具殺傷力改造手槍之犯行，時間
    緊接，手段相若，所犯構成要件相同，顯係基於概括犯意反
    覆為之，應依被告行為時之刑法第56條有關連續犯規定各以
    一罪論，並依法加重其刑。
五、原審因予論罪科行，固非無見。惟查：原審就事實二所述之
    之事實，未及併予審酌，尚有未洽。被告上訴意旨，執此指
    摘原判決不當，為有理由，自應由本院將原判決撤銷改判。
    爰審酌被告持有2支具有殺傷力之改造槍枝，數量非少，對
    社會治安構成潛在危險，惡性非輕，惟念其犯後已坦承犯行
    ，態度尚屬良好等一切情狀，量處如主文第二項所示之刑，
    並諭知罰金如易服勞役折算之標準，以示警懲。又扣案之上
    開可發射子彈具有殺傷力仿BERETTA廠84型半自動手槍製造
    之金屬玩具手槍換裝土造金屬槍管改造而成之改造槍枝1支
    （槍枝管制編號：0000000000號）及可發射子彈具有殺傷力
    仿BERETTA廠92FS型半自動手槍製造之金屬玩具手槍去除槍
    管內阻鐵而成之改造手槍1支（槍枝管制編號：0000000000
    號），均為違禁物，應依刑法第38條第1項第1款宣告沒收。
據上論斷，應依刑事訴訟法第369條第1項前段、第364條、第299
條第1項前段，槍砲彈藥刀械管制條例第8條第4項，被告行為後
刑法第2條第1向前段、第11條前段、第42條第3項前段，被告行
為時刑法第56條、第38條第1項第1款，判決如主文。
本案經檢察官黃柏齡到庭執行職務。
中　　華　　民　　國　　96　　年　　4 　　月　　25　　日
                  刑事第十九庭審判長法　官  尤豐彥
                                    法  官  宋  祺
                                    法  官  黃金富
以上正本證明與原本無異。
如不服本判決，應於收受送達後十日內向本院提出上訴書狀，其
未敘述上訴之理由者並得於提起上訴後十日內向本院補提理由書
（均須按他造當事人之人數附繕本）。
                                    書記官  高士童
中　　華　　民　　國　　96　　年　　4 　　月　　25　　日
附錄本案論罪科刑法條：
槍砲彈藥刀械管制條例第8條
未經許可，製造、販賣或運輸鋼筆槍、瓦斯槍、麻醉槍、獵槍、
空氣槍或第4條第1項第1款所定其他可發射金屬或子彈具有殺傷
力之各式槍砲者，處無期徒刑或5年以上有期徒刑，併科新臺幣1
千萬元以下罰金。
未經許可，轉讓、出租或出借前項所列槍枝者，處5年以上有期
徒刑，併科新臺幣1千萬元以下罰金。
意圖供自己或他人犯罪之用，而犯前二項之罪者，處無期徒刑或
7年以上有期徒刑，併科新臺幣1千萬元以下罰金。
未經許可，持有、寄藏或意圖販賣而陳列第1項所列槍枝者，處3
年以上10年以下有期徒刑，併科新臺幣700萬元以下罰金。
第1項至第3項之未遂犯罰之。
